臺北高等行政法院裁定
　　　　　　　　　　　　　　　　　　　93年度訴字第1230號
　　　　　　　　　　　　　　　.
原　　　告　甲○○
被　　　告　考選部
代　表　人　乙○○（部長）
訴訟代理人　丙○○
上列當事人間因考試事件，原告不服考試院中華民國93年2月18
日（93）考台訴字第016號訴願決定，提起行政訴訟，本院裁定
如下：
　　主  文
原告之訴駁回。
訴訟費用由原告負擔。
　　理  由
一、按行政訴訟法第4條第1項規定：人民因中央或地方機關之違
    法行政處分，認為損害其權利或法律上之利益，經依訴願法
    提起訴願而不服其決定者，得向高等行政法院提起撤銷訴訟
    。此所謂之行政處分，依訴願法第3條第1項規定係指中央或
    地方機關就公法上具體事件所為之決定或其他公權力措施而
    對外直接發生法律效果之單方行政行為而言。又按提起訴願
    ，以有行政處分之存在為前提要件；所謂行政處分者，係指
    行政主體，基於職權，就具體事件，所為發生公法上法律效
    果之單方行政行為而言，至行政機關所為單純事實之敘述（
    或事實通知）或理由之說明，既不因該項敘述或說明而生何
    法律上之效果者，自非行政處分，人民即不得對之提起訴願
    及行政訴訟，此觀前行政法院（現改制為最高行政法院）40
    年判字第18號、62年裁字第41號判例亦明。
二、原告起訴意旨略以：原告係現職內政部建築研究所土木工程
    職系簡任第12職等副所長，惟乃依技術人員任用之簡任「銓
    敘審定」，而非簡任「合格實授」，為取得合格實授之資格
    ，遂應民國92年公務人員高等考試一級考試建築工程科考試
    及格錄取。惟經通知應分發至監察院占缺接受實務訓練，原
    告即先後兩次向被告及行政院人事行政局等機關陳情，請求
    准予免再受實務訓練逕行發給及格證書，或同意改分配原單
    位，以現職接受實務訓練或為其他適當之救濟，詎經被告於
    92年4月25日以選高字第0920002645號書函、同年5月23日以
    選高字第09200033372號書函及同年5月26日以選高字第0920
    003303號書函答復原告，略以所請與公務人員考試法相關規
    定不符，且依考試院91年11月28日第10屆第11次會議決議，
    自92年起各項公務人員考試錄取人員不得申請分回原任職機
    關（構）學校實務訓練。被告所為上開行政處分，對原告造
    成實質之不公平，將使原告減薪、降級，有違比例原則，且
    本件應有信賴利益之適用云云，起訴請求撤銷訴願決定及原
    處分，並命被告應准予原告免再接受實務訓練或發回原機關
    佔原職實務訓練。
三、惟按銓敘部組織法第7條第1項第5款規定：人事管理司掌理
    關於公務人員考試及格人員分發事項；行政院人事行政局組
    織條例第4條第5款規定：人力處掌理關於行政院所屬各級機
    關考試用人計畫及考試及格人員之分發事項。同條例第5條
    第2款規定：考訓處掌理關於行政院所屬公務人員訓練及進
    修之協調、審議及執行規劃事項。公務人員保障暨培訓委員
    會組織法第4條第3款規定：培訓處掌理關於公務人員考試筆
    試錄取人員、升任官等、行政中立及其他有關訓練之研擬規
    劃、執行及委託事項。另依考試及格人員分發辦法第3條規
    定：「本辦法所稱分發，係指前條考試錄取人員，經分發機
    關或申請舉辦考試機關分配至用人機關佔缺實施實務訓練，
    訓練期滿成績及格，即以原實施實務訓練職缺分發任用。」
    。準此，原告參加92公務人員高等考試一級考試建築工程科
    考試經獲錄取，請准免除實務訓練及分回原機關占原職接受
    實務訓練，其中請准免除實務訓練係屬公務人員保障暨培訓
    委員會權責，請准分回原機關占原職接受實務訓練係屬銓敘
    部或行政院人事行政局之權責。至被告機關，依考選部組織
    法第1條規定：「考選部掌理全國考選行政事宜」，顯非辦
    理公務人員考試及格分發及訓練機關。則其對原告所為免再
    接受實務訓練或發回原機關佔原職實務訓練之請求，以92年
    4月25日選高字第0920002645號書函、同年5月23日選高字第
    09200033372號書函及同年5月26日選高字第0920003303號書
    函答復原告，略稱所請核與相關法律規定不符等語，核屬單
    純就法律之適用所為之說明，其並非主管機關，是其所作該
    等公函不致使原告之請求發生准駁之法律上效果，不具行政
    處分應有之法效性，應屬觀念通知，而非行政處分。是以，
    揆諸首揭法條規定及判例意旨，自不得對之提起撤銷之訴，
    原告遽行提起本件訴訟，顯非合法，應予駁回。又本件訴訟
    既不合法，其實體上之主張即無庸審酌，併此敘明。
四、依行政訴訟法第107條第1項第10款、第104條、民事訴訟法
    第95條、第78條，裁定如主文。
中　　華　　民　　國　　94　　年　　4　　 月　　28　　日
                 臺 北 高 等 行 政 法 院   第 七 庭
                             審 判 長 法  官　鄭　小　康
                                      法  官　林　金　本
                                      法  官　李  玉  卿
上為正本係照原本作成。
如不服本裁定，應於送達後10日內向本院提出抗告狀（須按他造
人數附繕本）。
中　　華　　民　　國　　94    年　  4     月　  28　　日
                                      書記官  張  靜  怡
